【裁判字號】    92,訴,1186
【裁判日期】    920702
【裁判案由】    違反稅捐稽徵法等
【裁判全文】
臺灣臺中地方法院刑事判決                        九十二年度訴字第一一八六號
    公  訴  人  臺灣臺中地方法院檢察署檢察官
    被      告  丁○○
右列被告因違反稅捐稽徵法等案件，經檢察官提起公訴（九十二年度偵字第三Ｏ三號
），本院判決如左：
    主      文
丁○○納稅義務人，以詐術逃漏稅捐，處拘役伍拾日，如易科罰金，以佰元折算壹
日。緩刑貳年。
    事      實
一、丁○○於民國八十八年間，以約新台幣（下同）二百萬元之價格，轉承包賴明德
    經營之協尚有限公司（設於台北市○○○路一六七巷二二號二樓，以下簡稱協尚
    公司）所承包之新竹華治科技股份有限公司及財團法人長庚紀念醫院林口院區宿
    舍油漆工程，為從事業務之人，亦係在中華民國具有薪資所得之納稅義務人。詎
    於八十八年底，因協尚公司會計洪玉梅欲製作協尚公司之營利事業所得稅申報資
    料，要求丁○○提供施工之工人名單。丁○○明知其轉承包前揭工程期間，丙○○、乙○○及甲○○未曾擔任前揭工程之油漆工作及向其支領薪資，竟為降低其
    稅基而逃漏個人綜合所得稅之不法意圖，及基於製作業務上不實文書並持以行使
    之概括犯意，自綽號「阿龍」之不詳姓名成年男子處，取得丙○○、乙○○及甲○○之身分證影本，再由丁○○於八十八年十二月三十一日，攜帶該等身分證影
    本至協尚公司交給不知情之洪玉梅，丁○○並在協尚公司內，同時製作內容不實
    之丙○○、乙○○及甲○○於八十八年度在協尚公司支領薪資各十三萬二千元之
    勞務報酬支出憑證，並在其上切結，而接續製作業務上不實之文書，復持以交付
    不知情之洪玉梅，致洪玉梅將前開合計三十九萬六千元應歸列丁○○之所得，誤
    以為係丙○○、乙○○及甲○○之所得，而以協尚公司負責人賴明德之名義，於
    其業務上製作之員工各類所得扣繳暨免扣繳憑單上，填載丙○○、乙○○及甲○○各向協尚公司領取十三萬二千元工資之不實內容薪資扣繳憑單，並持以申報當
    年度之營利事業所得稅，丁○○復未辦理八十八年度綜合所得稅結算申報，經稅
    捐稽徵機關核定其當年度之綜合所得總額為三十七萬三千元，累計前開應歸列其
    之所得三十九萬六千元，其八十八年度之綜合所得額應為七十六萬九千元，丁○○即因此逃漏綜合所得稅四萬七千二百四十元，足以生損害於稅捐稽徵機關對於
    稅捐稽徵之正確性及丙○○、乙○○、甲○○與協尚公司。
二、案經台北市政府警察局大同分局報請臺灣臺北地方法院檢察署呈請臺灣高等法院
    檢察署令轉臺灣臺中地方法院檢察署檢察官偵查起訴。
    理      由
一、訊據被告丁○○對於右揭事實坦承不諱，核與被害人丙○○、乙○○、甲○○於
    警詢時指訴之情節相符，並經證人洪玉梅於警詢中證述屬實，復有協尚公司勞務
    報酬支出憑證切結書影本三份（附有被害人丙○○、乙○○及甲○○之身分證影
    本）、檢舉書影本三份、被害人丙○○、乙○○及甲○○之各類所得扣繳暨免扣
    繳憑單影本三份附於偵查卷可稽。而被告之八十八年度綜合所得稅，經財政部國
    稅局核定其綜合所得總額為三十七萬三千元，應納稅額為一萬一千八百八十元，
    此有財政部臺灣省中區國稅局東山稽徵所九十二年五月二十九日中區國稅東山二
    字第Ｚ○○○○○○○○○號函及所附綜合所得稅核定通知書一份附於本院卷可
    按，被告以不知情之被害人丙○○、乙○○及甲○○名義逃漏之所得總額為三十
    九萬六千元，累計前開經核定之所得總額，被告之八十八年度綜合所得總額應為
    七十六萬九千元，應納稅額應為五萬九千一百二十元，則被告所逃漏之稅捐額應
    為四萬七千二百四十元。查被告明知被害人丙○○、乙○○及甲○○未曾支領工
    資，竟仍將此不實事項登載於其業務上所製作之勞務報酬支出憑證並持以行使，
    致不知情之協尚公司會計洪玉梅於其業務上製作內容不實之各類所得扣繳暨免扣
    繳憑單，被告因而得以逃漏其應繳之綜合所得稅，其所為顯屬詐術，亦足以生損
    害於被害人丙○○、乙○○、甲○○、協尚公司及稅捐機關課稅之正確性。被告
    之自白核與事實相符，事證明確，其犯行洵堪認定。
二、查本件之勞務報酬支出憑證，係被告因承攬協尚公司之工程而向協尚公司報領工
    資時，由被告切結製作之文書，其上關於領款工作人之個人資料俱由被告填載，
    如有不實，且應由被告負完全之法律上責任，是前開文書既係由被告基於業務上
    所登載，應屬於其業務上製作之文書；又各類所得扣繳暨免扣繳憑單，係證明全
    年度支付員工薪資及代為扣繳綜合所得稅之情形，而為徵繳雙方課徵與申報綜合
    所得稅之依據，但既非為造具記帳憑證所根據之憑證，尚難認為係屬商業會計法
    第十五條第一款所規定之原始憑證（最高法院九十二年度台上字第一六二四號判
    決，九十一年度台上字第七四一一號、第四四Ｏ八號、第一八二八號判決參照）
    。故核被告所為，係犯稅捐稽徵法第四十一條之納稅義務人以詐術逃漏稅捐罪、
    刑法第二百十六條行使第二百十五條之業務上登載不實文書罪。公訴人認被告製
    作不實內容之勞務報酬支出憑證並持以行使，係犯刑法第二百十六條行使第二百
    十條之偽造私文書罪，尚有未洽，惟基本社會事實相同，爰依法變更起訴法條。
    被告利用不知情之洪玉梅製作不實之扣繳憑單及持以申報協尚公司之營利事業所
    得稅，為間接正犯；另綽號「阿龍」者提供被害人丙○○、乙○○及甲○○三人
    之身分證影本幫助被告逃漏稅，係屬幫助犯，而非被告之共同正犯，併此敘明。
    被告製作業務上不實文書之低度行為，為其行使業務上不實文書之高度行為所吸
    收，不另論罪。被告先後二次行使業務不實文書之犯行，時間緊接，犯罪構成要
    件相同，為連續犯，應依刑法第五十六條之規定論以一罪，並加重其刑。被告同
    時、地行使及利用洪玉梅同時、地行使侵害被害人丙○○、乙○○及甲○○三人
    法益之業務上不實文書，係以一行為觸犯數罪名，為想像競合犯，應依刑法第五
    十五條之規定從一重處斷。被告所犯前開納稅義務人以詐術逃漏稅捐罪與連續行
    使業務上不實文書罪間，有方法、結果之牽連關係，為牽連犯，應依刑法第五十
    五條之規定從一重之納稅義務人以詐術逃漏稅捐罪論處。查被告行為後，刑法第
    四十一條業於九十年一月十日修正公布，並於同年月十二日生效，其中第一項關
    於得易科罰金之罪，修正為最重本刑為五年以下有期徒刑以下之刑之罪，是本件
    被告所犯之稅捐稽徵法第四十一條之罪，係屬得易科罰金之罪名，修正後之規定
    自較修正前之舊法有利於被告，依刑法第二條第一項前段之規定，應適用裁判時
    之法律即修正後之規定。爰審酌被告犯罪之動機、目的、手段、其品行及智識程
    度、所逃漏稅額並非鉅大及其犯後坦承犯行，已知悔悟等一切情狀，量處如主文
    之刑，並諭知易科罰金之折算標準。末查被告前未曾受有期徒刑以上刑之宣告，
    有臺灣高等法院被告全國前案紀錄表及臺灣臺中地方法院檢察署刑案資料查註紀
    錄表各一份在卷可憑，其因一時失慮，偶罹刑典，經此刑之宣告，應知警惕而無
    再犯之虞，本院認以暫不執行其刑為適當，併予宣告緩刑二年，用勵自新。
據上論斷，應依刑事訴訟法第二百九十九條第一項前段、第三百條，稅捐稽徵法第四
十一條，刑法第十一條前段、第二條第一項前段、第二百十六條、第二百十五條、第
五十五條、第四十一條第一項前段、第七十四條第一款，罰金罰鍰提高標準條例第一
條前段、第二條，判決如主文。
中      華      民      國      九十二      年      七    月    二      日
                                   臺灣臺中地方法院刑事第七庭
                                        法  官  簡  源  希
右正本證明與原本無異。
如不服本判決，應於判決送達後十日內向本院提出上訴狀，上訴於臺灣高等法院臺中
分院( 須附繕本 )。
                                        書記官
中      華      民      國      九十二      年      七    月    四      日
附錄論罪科刑法條：
稅捐稽徵法第四十一條：納稅義務人以詐術或其他不正當方法逃漏稅捐者，處五年以
                      下有期徒刑、拘役或科或併科新台幣六萬元以下罰金。
刑法第二百十六條：行使第二百十條至第二百十五條之文書者，依偽造、變造文書或
                  登載不實事項或使登載不實事項之規定處斷。
刑法第二百十五條：從事業務之人，明知為不實之事項，而登載於其業務上作成之文
                  書，足以生損害於公眾或他人者，處三年以下有期徒刑、拘役或
                  五百元以下罰金。


司法院資訊處製作；財團法人民間司法改革基金會備份。
